臺北高等行政法院判決
　　　　　　　　　　　　　　　　　　 94年度訴字第00028號
　　　　　　　　　　　　　　　.
原　　　告　甲○○
被　　　告　勞工保險局
代　表　人　乙○（總經理）
訴訟代理人　丁○○
　　　　　　丙○○
上列當事人間因職業災害勞工保護法事件，原告不服行政院勞工
委員會中華民國93年11月1日勞訴字第0930034702號訴願決定，
提起行政訴訟。本院判決如下：
　　主  文
原告之訴駁回。
訴訟費用由原告負擔。
　　事  實
一、事實概要：原告於民國（下同）92年4月11日中午自工作場
    所回家吃飯途中發生車禍受傷，於93年5月18日檢據申請職
    業災害勞工殘廢補助。經被告審查，以其殘廢程度未達勞工
    保險殘廢給付標準表所定之第1等級至第10等級，不符合職
    業災害勞工保護法第6條第3項殘廢補助之請領要件，乃於93
    年6月15日以保護1字第09360036400號函核定所請殘廢補助
    應不予補助，原告不服，提起訴願，遭決定駁回，遂向本院
    提起行政訴訟。
二、兩造聲明：
　(一)原告聲明：
    1.訴願決定及原處分均撤銷。
    2.請命被告給付原告新台幣297,000元，及自起訴狀繕本送
      達被告之翌日起至清償日止，按年利率百分之5計算之利
      息。
    3.訴訟費用由被告負擔。
　(二)被告聲明：駁回原告之訴及訴訟費用由原告負擔。
三、兩造之爭點：
  原告主張其檢附財團法人長庚紀念醫院高雄分院（下稱長庚醫
  院高雄分院）殘廢診斷書，並附照片，已詳載殘廢情狀，被告
  否准給付，顯有違誤，是否可採？
  (一)原告主張：
    1.勞工保險殘廢給付標準表第57項「頭部、顏面部或頸部受
      損害致遺存顯著醜形者」，其中「顏面部顯著醜形」相關
      疑義爭議不斷，行政院勞工委員會90年2月14日台90勞保3
      字第0002298號函亦有詳細規定，故受害勞工持長庚醫院高
      雄分院出具殘廢診斷書向被告申請殘廢給付遭否准特提出
      行政訴訟。
　　2.女性天性愛美，受害勞工臉部複雜性撕裂傷，發生後每次
      與友人聚會常被問及受傷部位，造成二次的內心深處傷害
      自不在言語。當撕裂經逢合後左眼與右眼明顯產生大小差
      距，及週邊神經不定時擅抖無法控制，這種傷害在勞工保
      險殘廢等級表未規範，亦無從依據。
　　3.行政機關指稱勞工保險及勞工職災保護法殘廢給付之立法
      目的，係在保障勞工因殘廢致勞動力減少給予保障如勞工
      保險條例第54條規定。當勞工依據施行細則第78條檢具診
      斷書申請又被諸多行政法令設限來阻卻，非一般勞工所能
      全盤瞭解，行政機關又未善盡教示人民。憲法第155條〈
      社會保險與相助之實施〉國家為謀社會福利應實施社會保
      險制度，人民之老弱殘廢，無力生活及受非常災害者國家
      應予以適當之扶助與救濟。
    4.職業災害勞工保護法第6條規定，未加入勞工保險而遭職
      業災害勞工、雇主未依勞動基準法規定予以補償時，得比
      照勞工保險條例之標準，按最低投保薪資申請職業災害殘
      廢、死亡補助，前項補助，應扣除雇主已支付之補償金額
      。依第一項申請殘廢補助者，其身體遺存障害須適合勞工
      保險殘廢給付標準表第1等級至第10等級規定之項目及給
      付標準。雇主依勞動基準規定給予職業災害補償時第1項
      之補助得予職業災害補償時、第1項之補助得予扺充。第7
      條規定，勞工因職業災所致之損害，雇主應負賠償責任，
      但雇主能証明無過失者，不在此限。第34條規定，依法應
      為所屬勞工辨理加入勞工保險而未辦理之雇主，其勞工發
      生職業災害事故者，按僱用之日至事故發生之日應負擔之
      保險費金額，處以4倍至10倍罰鍰。
  (二)被告主張：
    1.查本件原告因92年4月11日中午自工作場所回家吃飯途中
      發生車禍受傷致臉部撕裂傷，於93年5月18日申請職業災
      害勞工殘廢補助，並檢送長庚醫院高雄分院93年5月4日出
      具同日審定成殘之勞工保險殘廢診斷書為證。案經被告審
      查，以其殘廢程度未達勞工保險殘廢給付標準表所定之第
      1等級至第10等級，不符合職業災害勞工保護法第6條第3
      項殘廢補助之請領要件，乃核定所請殘廢補助應不予補助
      。原告不服，向行政院勞工委員會提起訴願，亦經駁回在
      案。
    2.查本件經被告據原告所送殘廢診斷書及彩色照片送請被告
      專科醫師審查，審查意見︰「依所附照片顯示，病患顏面
      存留之疤痕屬規則之線狀疤痕，與給付標準不符。」。據
      此，被告以原告顏面部位遺存之疤痕未合勞工保險殘廢給
      付標準表所定之給付標準，而否准原告所請職業災害殘廢
      補助，要屬當然。又勞工保險殘廢給付標準表立法之結構
      係以「身體障害之狀態」，即所遺障害之程度為評價且為
      殘廢等級區分之基準，並不以病名為規範之基準自明。是
      被告審核原告之診斷書相關資料，依上開標準之目的及精
      神，核定原告所請不予給付，並無違法可言。
　　理  由
一、按「未加入勞工保險而遭遇職業災害之勞工，雇主未依勞動
    基準法規定予以補償時，得比照勞工保險條例之標準，按最
    低投保薪資申請職業災害殘廢、死亡補助。……。依第一項
    申請殘廢補助者，其身體遺存障害須適合勞工保險殘廢給付
    標準表第1等級至第10等級規定之項目及給付標準。……。
    」職業災害勞工保護法第6條第1項及第3項定有明文。又「
    勞保局受理本法第6條第1項、第8條第1項、第2項、第9條第
    1項及第20條之補助申請時，勞工職業災害之認定，準用勞
    工保險被保險人因執行職務而致傷病審查準則、勞工保險職
    業病種類表及中央主管機關核准增列之勞工保險職業病種類
    之規定。」、「勞保局辦理本法第6條第1項規定之職業災害
    殘廢補助及死亡補助，其審查及核定作業，準用勞工保險條
    例關於殘廢給付及死亡給付之相關規定。」亦為同法施行細
    則第10條及第11條所明定。復按「被保險人因職業傷害或罹
    患職業病，經治療終止後，如身體遺存障害適合殘廢給付標
    準表規定之項目，並經保險人自設或特約醫院診斷為永久殘
    廢者，依同表規定之殘廢等級及給付標準，增給百分之五十
    ，一次請領殘廢補償費。被保險人領取職業傷病給付期滿，
    尚未痊癒，如身體遺存障害，適合殘廢給付標準表規定之項
    目，並經保險人自設或特約醫院診斷為永不能復原者，得比
    照前項規定辦理。」勞工保險條例第54條定有明文。又「本
    條例第53條第1項及第54條第1項所稱治療終止，指被保險人
    罹患之傷病，經治療後，症狀固定，再行治療仍不能期待其
    治療效果之狀態。」為同條例施行細則第77條所規定。再按
    勞工保險條例第53條附表即殘廢給付標準表第57項障害項目
    「頭部、顏面部或頸部受損壞致遺存顯著醜形者」為第10
    級殘廢等級，給付標準220日。另該障害系列附註規定：一
    、頭部、顏面部及頸部之醜形係指本表前列眼瞼、鼻及耳廓
    缺損以外，遺存於頭部、臉部及頸部日常露出有礙外觀之醜
    形者。二、「顯著醜形」依左列範圍為準：（一）在頭部遺
    存手掌大（不包括五指）以上之瘢痕者。（二）在顏面部遺
    存雞卵大以上之瘢痕或五公分以上之不規則線狀痕，或直徑
    三公分以上之組織凹陷（與人相遇時可引起他人注意之程度
    ）者。（三）在頸部遺存手掌大（不包括含五指）以上之瘢
    痕者。（四）女性被保險人按第八等級給付。末按「勞工保
    險殘廢給付標準表第57項『頭部、顏面部或頸部受損壞致遺
    存顯著醜形者』附註2之（2）規定之三種條件之間係屬『或
    』之關係，文義上各自獨立，亦即『5公分以上之不規則線
    狀痕』並不以『瘢痕』或『組織凹陷』為必要條件，是以經
    審核被保險人之顏面遺存五公分以上之不規則線狀痕，應即
    符合殘廢給付標準；至於所稱『不規則線狀痕』，係指該線
    狀痕未具有規則性或非直線型態。」業經行政院勞工委員會
    92年9月25日勞保3字第0920051265號函釋在案。上開函釋，
    係行政院勞工委員會基於職權所為釋示，未逾越法律規定，
    自可適用。
二、本件原告於92年4月11日中午自工作場所回家吃飯途中發生
    車禍受傷，檢據申請職業災害勞工殘廢補助。經被告審查，
    以其殘廢程度未達勞工保險殘廢給付標準表所定之第1等級
    至第10等級，不符合職業災害勞工保護法第6條第3項殘廢補
    助之請領要件，乃於93年6月15日以保護1字第09360036400
    號函核定所請殘廢補助應不予補助，原告不服，提起訴願，
    遭決定駁回，復起訴主張其檢附長庚醫院高雄分院殘廢診斷
    書，並附照片，已詳載殘廢情狀，被告否准給付，顯有違誤
    ，詳如其起訴狀事實欄所載理由等語。
三、查原告於92年4月11日中午自工作場所回家吃飯，途中發生
    車禍受傷，檢附長庚醫院高雄分院殘廢診斷書及照片，申請
    職業災害勞工殘廢補助，案經被告將該殘廢診斷書及彩色放
    大照片送其特約專科醫師審查簽註意見：依所附照片顯示病
    患顏面存留之疤痕屬規則之線狀疤痕，與給付標準不符。此
    有特約專科醫師審查意見表附原處分卷可稽，再經被告綜合
    審查後，認定原告顏面部位遺存之疤痕未合勞工保險殘廢給
    付標準表所定給付標準，乃核定否准原告職業災害殘廢補助
    申請，揆諸首揭規定及說明，自無不合。
四、至於原告訴稱：其檢附長庚醫院高雄分院殘廢診斷書載明：
    殘廢部位，臉部撕裂傷疤痕，臉部殘存複雜撕裂傷大於30公
    分云云。惟查診斷書所載病情，是否符合殘廢給付標準，係
    由殘廢給付機關依規定之權責認定。本件原告於言詞辯論期
    日到庭，經當庭近距離觀其臉部及所提示放大彩色照片結果
    ，本院認被告之審核為否准給付，並無違誤，原告所訴，洵
    不足採。
五、綜上說明，本件被告否准原告殘廢補助申請，核無不合，訴
    願決定，予以維持，亦無不妥，原告起訴請求撤銷，及命被
    告給付其297,000元暨起訴狀繕本送達翌日起至清償日止之
    法定遲延利息，非有理由，應予駁回。
六、據上論結，本件原告之訴為無理由，依行政訴訟法第98條第
    3項前段，判決如主文。
中　　華　　民　　國　　94　　年　 　9　　月　 22  　 日
          第 三 庭 審 判 長　 法    官  王立杰
                            　法    官  胡方新
                            　法    官  黃本仁
上為正本係照原本作成。
如不服本判決，應於送達後20日內，向本院提出上訴狀並表明上
訴理由，如於本判決宣示後送達前提起上訴者，應於判決送達後
20日內補提上訴理由書（須按他造人數附繕本）。
中　　華　　民　　國　　94　　年　 　9　　月　 22  　 日
              　　　　　　　　書 記 官  姚國華
